【裁判字號】    95,易,851
【裁判日期】    951229
【裁判案由】    違反保護令罪
【裁判全文】
臺灣士林地方法院刑事判決               95年度易字第851號
公  訴  人  臺灣士林地方法院檢察署檢察官
被      告  丁○○
上列被告因違反保護令罪案件，經檢察官提起公訴（95年度偵字
第3235號、95年度偵字第5853號），本院判決如下：
    主  文
丁○○連續違反法院依家庭暴力防治法第十三條所為禁止間接對
於被害人騷擾行為及遠離被害人住所至少一百公尺之裁定，累犯
，處有期徒刑月，如易科罰金以銀元佰元即新臺幣玖佰元折
算壹日。
    事  實
一、丁○○係丙○○之兄，2 人間為家庭暴力防治法第3 條第4
    款所稱之家庭成員。丁○○前於民國89年間，因違反槍砲彈
    藥刀械管制條例案件，經本院以89年度易字第708 號判處有
    期徒刑3 月，嗣經臺灣高等法院以89年度上易字第3450號駁
    回上訴而確定，並於90年3 月23日易科罰金執行完畢。其猶
    不知悔改，明知臺灣士林地方法院依家庭暴力防治法第13條
    之規定，於94年3 月25日以94年度家護字第95號裁定核發民
    事通常保護令，命丁○○不得對於丙○○實施身體或精神上
    不法之侵害行為；不得直接或間接對於丙○○為騷擾行為；
    應遠離丙○○位於臺北市○○區○○路25巷40弄4 號3 樓之
    住居所至少100 公尺。保護令有效期間為10月（嗣於95年1
    月23日以95年度家護聲字第2 號裁定將上開保護令有效期間
    延長10月）。並於94年4 月19日12時10分許，經臺北市政府
    警察局內湖分局員警告知丁○○應確實遵守保護令內容而為
    執行。詎丁○○基於違反保護令之概括犯意，於上開保護令
    有效期間內，連續為下列違反保護令之犯行：(一)於94年9 月
    13日晚上7 時30分許，在丙○○上址住處大樓10公尺內之道
    路旁，將寫有「丙○○：你夥同劉瑞川，陷害家人謀財害命
    ，現在害你親哥哥去坐牢，無惡不作，喪盡天良，自作孽不
    可活，遭天譴也！」等語之字條，放置在丙○○所有停放於
    該處之車牌號碼B3-731號營業小客車前擋風玻璃上，並以雨
    刷夾住紙條，以此方式對丙○○實施間接騷擾，並違反遠離
    丙○○住居所之裁定。
    (二)於94年10月17日下午6 時30分至7 時20分間，前往丙○○
    上揭住處樓下約10至15公尺之溜冰場白色塑膠椅上靜坐，經
    鄰居乙○○騎乘機車經過發現後撥打電話告知丙○○，丙○○約半小時後下樓查看時，亦見丁○○坐於該處因而心生畏
    懼，嗣於同日下午7 時20分許報警查辦，丁○○以此方式對
    丙○○實施間接騷擾，並違反遠離丙○○住居所之裁定。
二、案經被害人丙○○訴由臺北市政府警察局內湖分局報告臺灣
    士林地方法院檢察署檢察官偵查起訴。
    理  由
一、上開犯罪事實一(一)部分，業據被告丁○○於本院訊問時坦承
    知悉上開保護令內容，並於上開時地，於被害人丙○○之計
    程車前擋風玻璃上放置上開紙條，而違反保護令規定之犯行
    不諱（見本院卷第27頁），核與被害人丙○○於偵訊及本院
    之指述相符（見95年度他字第1031號卷第3 頁、本院卷第34
    頁），並有被害人提出之本院95年度家護聲字第2 號民事裁
    定、94年度家護字第95號民事裁定、系爭字條、遭放置字條
    之計程車相片2 張、臺北市政府警察局內湖分局保護令執行
    紀錄表附卷可稽（見前揭他字卷第4 至9 頁、95年度偵字第
    3235號卷第10頁），足認被告此部分自白與事實相符，堪以
    採信。而上開犯罪事實一(二)部分，訊據被告矢口否認有於94
    年10月17日下午6 時30分至7 時20分許，在距離被害人住處
    100 公尺內之溜冰場塑膠椅上靜坐之違反保護令犯行，辯稱
    ：伊並無於上開時地，坐在溜冰場椅子之行為，警員甲○○
    曾到現場處理，並未看到伊云云，惟查：
    (一)被害人丙○○於警詢、偵查及本院訊問時均證稱：伊於94
      年10月17日下午7 時許，接獲友人乙○○撥打至伊住家之
      00000000號門號之電話，告訴伊被告坐在樓下兒童溜冰場
      旁之椅子上，要伊注意點，伊接到電話後，約經過半小時
      ，伊心想被告不過在該處坐一下，遂下樓查看，發現被告
      仍坐在該處，且向伊所在處觀看，被告有看見伊，伊認為
      被告坐在該處有段時間，可能因被告遭判刑，而對伊心生
      不滿，伊怕被告會對伊不利，乃報警處理，警員約於同日
      下午8 時抵達現場，警員到達時，被告已離去等語明確（
      見上揭偵字卷第7 至8 頁、第28頁、本院卷第33至35頁）
      。證人乙○○於偵查及本院訊問時皆結證稱：伊於94年10
      月17日下午6 時30分許騎機車看到被告坐在E5棟兒童溜冰
      場旁之白色塑膠椅上，該處距離被害人住居所約10至15公
      尺，當時被告全身均穿著深色衣物，未戴帽子，伊有老花
      眼，看遠處景物很清楚，伊清楚看到坐在該處者為被告，
      伊騎車經過時與被告之距離為5 公尺以內。伊邊騎車邊思
      考是否要告知被害人丙○○，因伊唯恐被告動手打被害人
      ，伊旋以0000000000號行動電話撥打至被害人00000000號
      家用電話，伊跟被害人說，被告坐在樓下溜冰場，要渠注
      意點，渠兄弟間之問題，好好解決，被害人跟伊說其知道
      且會處理。被告所坐之位置，並非社區出入必經之處，該
      社區出入口甚多等語明確（見上揭偵字卷第63頁、本院卷
      第28至32頁），經核被害人與證人乙○○之證言，並無歧
      異，且證人乙○○與被告並無恩怨，其與被害人均在偽證
      重典下具結作證，當不致刻意虛偽證述，是其等證言，堪
      以採信。此外，並有臺北市政府警察局內湖分局受理刑事
      案件報案三聯單、臺北市政府警察局內湖分局處理家庭暴
      力與兒少保護案件調查紀錄表及現場報告表、溜冰場座椅
      照片2 張、證人乙○○與被害人丙○○繪製之現場圖2 紙
      在卷可憑（見前開偵字卷第17至22頁、第31頁、本院卷第
      47 至48 頁），足認被告確有於上開時地靜坐於被害人住
      處附近之溜冰場塑膠椅之行為，對被害人實施間接騷擾及
      違反遠離被害人住居所裁定之違反保護令犯行。
    (二)證人即警員甲○○於偵查中及本院訊問時雖證稱：事發當
      天因被害人報案，伊騎乘機車前去處理，伊並未看到有人
      坐在溜冰場椅子上，但在被害人報案前之下午6 點半至七
      點間，伊曾巡邏至該處4 、5 次，有見到同一名約40至50
      歲，穿著深色上衣及深色長褲之不詳男子坐在該處，但伊
      無法確定該男子係在庭之被告，且該男子所坐位置與被害
      人指稱被告所坐位置不同，上開2 處距離不到5 公尺，並
      擺設許多張可移動之白色塑膠椅等語（見前開偵字卷第64
      頁、本院卷第37至40頁），證人甲○○雖無法肯定其見到
      之該男子即為被告，惟依證人甲○○描述之該男子年齡、
      衣著及靜坐時間，均與證人乙○○證稱之案發當日所目擊
      之被告靜坐情形相符，本件亦無法排除證人甲○○所見之
      男子確為被告之可能性，是證人甲○○之證言尚不足作為
      有利於被告之證據。
    (三)綜上所述，本件事證明確，被告連續違反保護令之犯行足
      堪認定，應依法論科。
二、而被告丁○○行為後，刑法業於94年2 月2 日經總統以華總
    一義字第09400014901 號令修正公佈，並於95年7 月1 日施
    行，參酌最高法院95年5 月23日刑事庭第8 次會議決議，修
    正後刑法第2 條第1 項之規定，係規範行為後法律變更所生
    新舊法律比較適用之準據法，於刑法施行後，應適用修正後
    刑法第2 條第1 項之規定，為「從舊從輕」之比較。另於比
    較時應就罪刑有關之共犯、未遂犯、想像競合犯、牽連犯、
    連續犯、結合犯，以及累犯加重、自首減輕暨其他法定加減
    原因（如身份加減）與加減比例等一切情形，本於統一性及
    整體性原則，綜其全部罪刑之結果而為比較，茲就比較情形
    分述如下：
    (一)修正後刑法第56條連續犯之規定業經刪除，則被告之犯行
      ，因行為後新法業已刪除連續犯之規定，此刪除雖非犯罪
      構成要件之變更，但顯已影響行為人刑罰之法律效果，自
      屬法律有變更，依新法第2 條第1 項規定，比較新舊法結
      果，仍應適用較有利於被告之行為時法律即修正前刑法論
      以連續犯。
    (二)修正前刑法第41條第1 項前段規定「犯最重本刑為5 年以
      下有期徒刑以下之刑之罪，而受6 個月以下有期徒刑或拘
      役之宣告，因身體、教育、職業、家庭之關係或其他正當
      事由，執行顯有困難者，得以1 元以上3 元以下折算1 日
      ，易科罰金」，又被告行為時之易科罰金折算標準，修正
      前罰金罰鍰提高標準條例第2 條（現已刪除）規定，就其
      原定數額提高為100 倍折算1 日，則本件被告行為時之易
      科罰金折算標準，最高以銀元300 元折算1 日，經折算為
      新臺幣幣值後，為以新臺幣900 元折算為1 日。而修正後
      刑法第41條第1 項前段規定「犯最重本刑為5 年以下有期
      徒刑以下之刑之罪，而受6 個月以下有期徒刑或拘役之宣
      告者，得以新臺幣1,000 元、2,000 元或3,000 元折算1
      日，易科罰金」，比較修正前後之易科罰金折算標準，以
      修正前之規定較有利於被告。
    (三)經綜合比較新舊法結果，均以行為時法對被告有利，自應
      依刑法第2 條第1 項前段規定，整體適用行為時之修正前
      刑法第56條、第41條第1 項前段、修正前罰金罰鍰提高標
      準條例第2 條等規定，合先敘明。
三、按家庭暴力防治法所稱「騷擾」，謂任何打擾、警告、嘲弄
    或辱罵他人之言語、動作或製造使人心生畏怖情境之行為，
    家庭暴力防治法第2 條第3 項定有明文。被告在被害人計程
    車上放置上揭內容字條及在被害人住處附近溜冰場塑膠椅上
    靜坐造成被害人心生畏懼，均係對於被害人實施間接騷擾，
    其上開2 行為均違反本院依家庭暴力防治法第13條第2 款禁
    止騷擾行為、第4 款所為命遠離被害人住居所之民事通常保
    護令裁定，核其所為，係犯家庭暴力防治法第50條第2 款、
    第4 款之違反保護令罪。被告雖於一行為中違反上開保護令
    裁定所禁止之2 款行為，然法院依家庭暴力防治法第13條規
    定核發通常保護令者，該保護令內之數款規定，均係保護內
    容，僅係將其違犯情形逐一列舉，被告如同時違反保護令內
    數款規定，應屬單純一罪，仍僅係違反一保護令罪。被告前
    後2 次違反保護令之犯行，時間緊接，方法相似，觸犯構成
    要件相同之罪名，顯係基於概括犯意而為，應依修正前刑法
    第56條連續犯之規定，論以一罪，並依法加重其刑。而被告
    有如犯罪事實欄所載前科及刑之執行情形，有臺灣高等法院
    被告前案紀錄表1 份在卷可稽（見本院卷第5 至7 頁），其
    於徒刑執行完畢後5 年內，故意再犯有期徒刑以上之罪，構
    成累犯，應依修正後刑法第47條第1 項規定，予以遞加重其
    刑。爰審酌被告素行非佳，其與被害人係兄弟關係，因遭判
    刑之事，對被害人心存芥蒂，經被害人聲請保護令後，復連
    續2 次違反保護令之犯行之犯罪動機、目的、手段，其所為
    對於被害人侵害非輕，犯後復否認部分犯行，並未完全悔改
    等一切情狀，量處如主文所示之刑，並依修正前刑法第41條
    第1 項前段、修正前罰金罰鍰提高標準條例第2 條之規定，
    諭知易科罰金之折算標準，以資懲儆。
據上論斷，應依刑事訴訟法第299 條第1 項前段、家庭暴力防治
法第50條第2 款、第4 款，刑法第2 條第1 項前段、第11條前段
、第47條第1 項、修正前刑法第56條、第41條第1 項前段，修正
前罰金罰鍰提高標準條例第2 條，現行法規所定貨幣單位折算新
臺幣條例第2 條，判決如主文。
本案經檢察官吳維雅到庭執行職務。
中    華    民    國    95    年    12    月    29    日
                  刑事第二庭審判長法  官  謝靜恆
                                  法  官  汪梅芬
                                  法  官  高雅敏
以上正本證明與原本無異。
如不服本判決，應於判決送達後10日內，向本院提出上訴狀。
                                  書記官  楊哲偉
中    華    民    國    96    年    1     月    12    日
附錄本件論罪科刑法條：
家庭暴力防治法第50條
違反法院依第13條、第15條所為之下列裁定者，為本法所稱之違
反保護令罪，處3 年以下有期徒刑、拘役或科或併科新台幣10萬
元以下罰金︰
一  禁止實施家庭暴力行為。
二  禁止直接或間接騷擾、接觸、通話或其他連絡行為。
三  命遷出住居所。
四  遠離住居所、工作場所、學校或其他特定場所。
五  命完成加害人處遇計畫：戒癮治療、精神治療、心理輔導或
    其他治療、輔導。


司法院資訊處製作；財團法人民間司法改革基金會備份。
